臺灣高等法院民事判決
                                     108年度上字第1005號
上  訴  人  紘誠物流股份有限公司

法定代理人  鄒志雄  
上  訴  人  王存成即和全企業社

被 上訴 人  桃園市政府社會局

法定代理人  鄭貴華  
訴訟代理人  張菀萱律師
複 代理 人  黃筱涵律師
上列當事人間請求確認工程款債權存在事件，上訴人對於中華民
國108 年4 月17日臺灣桃園地方法院107 年度訴字第1996號第一
審判決提起上訴，本院於109年1月8日言詞辯論終結，判決如下
：
    主  文
上訴駁回。
第二審訴訟費用由上訴人負擔。
    事實及理由
一、被上訴人之法定代理人於本院審理中變更為鄭貴華，業據其
    具狀聲明承受訴訟（見本院卷第173至175頁），核無不合。
二、上訴人紘誠物流股份有限公司、王存成即和全企業社（以下
    各稱紘誠公司、和全企業社）起訴主張：訴外人墨田室內裝
    修股份有限公司（下稱墨田公司）於民國106 年10月間，陸
    續向伊訂購水電、衛浴材料，各積欠紘誠公司、和全企業社
    貨款新臺幣（下同）110 萬4053元、105 萬5008元。伊乃分
    別持臺灣臺北地方法院（下稱臺北地院）107 年度司裁全字
    第903 號、第960 號假扣押裁定（以下合稱系爭假扣押裁定
    ），聲請執行墨田公司因承攬被上訴人「桃園市八德區原八
    德市代表會室內裝修暨整修工程」（下稱系爭工程），對被
    上訴人所得請求之工程款債權，並各繳納執行費8832元、84
    40元，業經原法院以107 年度司執全助字第201 號、第200 
    號執行事件，分別核發扣押命令（以下合稱系爭扣押令）予
    被上訴人。該扣押令送達被上訴人時，墨田公司對被上訴人
    約有1500萬元工程款債權，詎被上訴人聲明異議，否認墨田
    公司上開債權存在等情。爰求為確認墨田公司對被上訴人有
    217 萬6333元工程款債權存在之判決（原審為上訴人敗訴之
    判決，其提起上訴）。並為上訴聲明：㈠原判決廢棄；㈡確認
    墨田公司對被上訴人有217萬6333元工程款債權存在。
三、被上訴人則以：上訴人未證明其對墨田公司除原證3 支票所
    示18萬0895元以外，尚有其他債權，且墨田公司就系爭工程
    應得之工程款僅1676萬1126元，卻領取1982萬9297元，對伊
    已無任何債權等語，資為抗辯。其答辯聲明：上訴駁回。
四、上訴人前因墨田公司積欠貨款未付，分持系爭假扣押裁定，
    向臺北地院聲請執行墨田公司因承攬系爭工程對被上訴人所
    得請求之工程款債權，並各繳納執行費8832元、8440元，經
    該法院囑託原法院以107年度司執全助字第201號、第200號
    執行事件核發系爭扣押令予被上訴人，該扣押令均於107年5
    月29日送達被上訴人。被上訴人嗣於同年6月6日具狀向原法
    院聲明異議，否認墨田公司對其有債權存在等事實，為兩造
    所不爭執（見本院卷第80頁），並經本院調取上開假扣押及
    執行事件卷宗核閱無誤，堪信為真正。上訴人請求確認墨田
    公司對被上訴人工程款債權存在，為被上訴人以上詞所否認
    ，茲就爭點分別論述如下：
（一）上訴人對墨田公司有217 萬6333元之債權，得據以提起本
      件確認之訴。
　　⒈紘誠公司主張對墨田公司有工程款債權110萬4053元乙節，
      業據提出應收帳款明細表、出貨單、墨田公司簽發之支票
      暨退票理由單為證（見原審㈠卷第10至23頁），並經證人
      簡佑樺證稱：伊任職於墨田公司擔任機電採購發包經理，
      紘誠公司請款時，有把發票與請款資料寄到墨田公司，伊
      確定有收過上開請款資料等語明確（見本院卷第200頁）
      ，被上訴人對簡佑樺之證言並無異詞（見本院卷第201頁
      ）；臺北地院復依紘誠公司聲請，就上開債權對墨田公司
      核發107年度司促字第6847號支付命令確定，有該支付命
      令暨確定證明書可稽（見原審㈠卷第188至191頁），堪認
      紘誠公司主張之事實，應屬非虛，可以採信。
　　⒉和全企業社謂其對墨田公司有工程款債權105萬5008元等語
      ，亦據提出請款明細表、銷貨單、墨田公司簽發之支票暨
      退票理由單為憑（見原審㈠卷第28至57頁），被上訴人不
      爭執上開證物之形式真正（見原審㈠卷第237頁），且和全
      企業社以該證物訴請墨田公司如數給付上開工程款，亦獲
      臺北地院以107年度訴字第4804號事件判決勝訴確定，此
      經本院調取該案卷宗核閱無訛，亦堪信墨田公司確有積欠
      和全企業社上開款項。
　　⒊上訴人為保全上開債權，分別聲請對墨田公司為假扣押執
      行，各繳納執行費8832元、8440元之事實，已如前述。依
      強制執行法第28條第1項規定，該項執行費用亦應由墨田
      公司負擔。基此，上訴人稱其對墨田公司有217 萬6333元
      （1,104,053+1,055,008+8,832+8,440=2,176,333）債權
      之事實，足堪認定。且其為保全此項債權，聲請假扣押執
      行墨田公司對被上訴人之工程款債權，既經被上訴人否認
      ，則其有對被上訴人提起本件訴訟之確認利益，可以確定
      。
（二）墨田公司對被上訴人已無工程款債權。
　　⒈被上訴人抗辯：墨田公司施作系爭工程，已領取工程估驗
      款1982萬9297元，嗣經伊終止契約後結算，墨田公司得請
      領之工程款總額僅1676萬1126元之事實，為上訴人所不爭
      執（見本院卷第81、82、85頁），堪認屬實。基此，可見
      墨田公司已溢領工程款306萬8171元（19,829,297-16,761
      ,126=3,068,171），對被上訴人自無剩餘工程款債權可言
      。
　　⒉上訴人稱：墨田公司對被上訴人尚有保留款債權216 萬005
      8元云云。然依被上訴人與墨田公司就系爭工程所訂契約
      書（下稱系爭工程契約）第5條第㈠項第2款第⑴目、第⑶目
      、第21條第㈣項約定：「契約價金…除契約另有約定外，依
      下列條件辦理付款…估驗款…：廠商自開工日起，每月最後
      一日…得申請估驗計價1次，…機關…完成審核程序…並於接
      到廠商提出請款單據後15工作天內付款」、「…估驗款每
      期均應扣除5%作為保留款…」、「契約…因可歸責於廠商之
      事由致終止…者，機關得自通知廠商終止…日起，扣發廠商
      應得之工程款，包括尚未領取之工程估驗款、全部保留款
      …至本契約經機關自行或洽請其他廠商完成後，如扣除機
      關為完成本契約所支付之一切費用及所受損害後有剩餘者
      ，機關應將該差額給付廠商；無洽其他廠商完成之必要者
      ，亦同…」等詞（見原審㈠卷第109、140頁），參互以觀，
      可知系爭工程之保留款乃屬工程款之一部，須扣除被上訴
      人終止契約後完成後續工程之費用及損害賠償額後尚有剩
      餘，墨田公司始得請求給付該餘額。準此，墨田公司施作
      系爭工程經被上訴人終止契約後結算，既已溢領工程款，
      且溢領數額306萬8171元已逾上訴人所稱之保留款數額216
       萬0058元，顯見已無工程款餘額。況被上訴人於系爭工
      程契約終止後，已支出看守工地保全費352萬9965元，有
      訂單暨驗收紀錄可考（見本院卷第119至128頁），且為上
      訴人所不否認，此項金額亦屬上開契約第21條第㈣項約定
      之扣款項目，其應扣數額並超過保留款金額，益徵墨田公
      司已無請求給付剩餘保留款或工程款之餘地。被上訴人據
      以抗辯：系爭工程契約經終止後，墨田公司之保留款債權
      即已消滅等語，應屬可取。
　　⒊上訴人雖謂：系爭扣押令送達被上訴人時，系爭工程契約
      尚未終止，墨田公司仍有保留款債權，即應受扣押云云。
      然系爭工程之保留款係附以系爭工程契約第21條第㈣項所
      定事由為解除條件之債權，乃兩造不爭執之事實（見本院
      卷第81頁）。則該保留款債權於上開約定事由發生，就應
      扣除部分因條件成就，其債權即當然歸於消滅，縱該債權
      於解除條件成就前已經執行法院扣押，亦不影響解除條件
      成就之效力。系爭扣押令於107年5月29日送達被上訴人，
      被上訴人於同年月31日終止系爭工程契約（見本院卷第81
      頁、原審㈠卷第156至158頁），雖在扣押令送達之後，然
      扣押命令效力依強制執行法第115條第1項規定，係禁止執
       行債務人收取或為其他處分，並禁止第三人向執行債務
      人清償，並不影響第三人自己依約所具有權利之行使，系
      爭工程契約第21條第㈣項既約定被上訴人僅在結算後尚有
      剩餘，始須給付墨田公司保留款，換言之，如經結算無餘
      額，墨田公司之保留款債權即因解除條件成就而消滅。基
      此，系爭工程經終止後結算，墨田公司既已溢領工程款，
      而無餘額可得請求給付，自應認該保留款之債權已因解除
      條件成就而消滅，雖其消滅之事由發生在扣押令到達之後
      ，亦不受影響。是以，上訴人此部分所陳，不能憑以認定
      墨田公司對被上訴人仍有保留款債權存在，堪認墨田公司
      對被上訴人已無工程款債權。
五、綜上所述，上訴人主張墨田公司對被上訴人有217萬6333元
    工程款債權存在云云，尚非有據。其訴請確認該債權存在，
    不應准許。原審為其敗訴之判決，理由雖有不同，結論則無
    二致，應予維持。上訴意旨指摘原判決不當，求予廢棄改判
    ，為無理由，應駁回其上訴。
六、本件事證已臻明確，兩造其餘主張陳述及所提之證據，經審
    酌後認於判決結果無影響，爰不另一一論駁，附此敘明。
七、據上論結，本件上訴為無理由，依民事訴訟法第449條第2項
    、第85條第1項本文，判決如主文。
中　　華　　民　　國　　109 　年　　1 　　月　　22　　日
　　　　　　　　  　民事第十六庭
　　　　　　　　　  　　審判長法  官  朱耀平
　　　　　　　  　　　　　　　法  官  邱育佩
　　　　　　　　  　　　　　　法  官  黃明發
正本係照原本作成。
如不服本判決，應於收受送達後20日內向本院提出上訴書狀，其
未表明上訴理由者，應於提出上訴後20日內向本院補提理由書狀
（均須按他造當事人之人數附繕本）上訴時應提出委任律師或具
有律師資格之人之委任狀；委任有律師資格者，另應附具律師資
格證書及釋明委任人與受任人有民事訴訟法第466 條之1第1項但
書或第2項（詳附註）所定關係之釋明文書影本。如委任律師提
起上訴者，應一併繳納上訴審裁判費。
中　　華　　民　　國　　109 　年　　1 　　月　　30　　日
　　　　　　　　　　　　    　書記官  康翠真
附註：
民事訴訟法第466條之1（第1項、第2項）：
對於第二審判決上訴，上訴人應委任律師為訴訟代理人。但上訴
人或其法定代理人具有律師資格者，不在此限。
上訴人之配偶、三親等內之血親、二親等內之姻親，或上訴人為
法人、中央或地方機關時，其所屬專任人員具有律師資格並經法
院認為適當者，亦得為第三審訴訟代理人。